臺灣臺中地方法院刑事判決　　　　　　　96年度訴字第3235號
公　訴　人　臺灣臺中地方法院檢察署檢察官
被　　　告　丁○
指定辯護人　本院公設辯護人　己○○
上列被告因強盜等案件，經檢察官提起公訴（96年度偵字第
19811號），本院判決如下：
    主    文
丁○意圖為自己不法之所有，以藥劑至使不能抗拒，而取他人之
物，處有期徒刑陸年；又意圖為自己不法之所有，以藥劑至使不
能抗拒，而取他人之物，處有期徒刑陸年；又意圖為自己不法之
所有，以藥劑至使不能抗拒，而取他人之物，處有期徒刑伍年陸
月。應執行有期徒刑拾貳年。
    事    實
一、丁○前於民國90年間因懲治盜匪條例等案件，經臺灣臺中地
    方法院判處有期徒刑7年確定，於92年11月17日執行中聲請
    保外就醫，尚未執行完畢。仍不知悔改，竟意圖為自己不法
    之所有，基於強盜之犯意，分別為下列之強盜犯行：
  (一)於96年5月10日上午9時許，自稱是丙○○已逝妻子之友人，
    至臺中縣后里鄉○○路226號之丙○○住處，找丙○○聊天
    。丁○見丙○○有氣喘疾病，乃於同日上午10時許，取出預
    藏之不明藥丸4顆交予丙○○，騙稱是治療氣喘藥物而餵食
    丙○○，丙○○不疑有他乃當場服用，隨即感覺頭暈，不久
    後即昏沉，陷於不能抗拒狀態，丁○見狀即拿取丙○○手上
    金戒指2枚、褲袋內現金新臺幣（下同）2,000元後離開，而
    強盜之。直至同日晚上7時許，丙○○清醒過來後始知被害
    。
  (二)於96年6月25日16時30分許，以友人要購買甲○○彩券為由
    ，帶領甲○○至臺中縣清水鎮○○路之土地公廟。丁○見行
    動不便以販賣彩券維生之甲○○腳痛，即取出預藏之不明白
    色藥丸4顆、粉紅色藥丸1顆、褐色藥丸1顆交予甲○○，騙
    稱係固筋骨之藥物，甲○○認丁○係出於善意，不疑有他乃
    當場服用，隨即感覺昏沉，而躺在廟內長椅熟睡不省人事，
    陷於不能抗拒狀態，丁○見狀即取甲○○所攜之現金9,000
    元、價值共29,100元之彩券245張（單張100元199張、單張
    200元46張）、行動電話1支、手錶1支、眼鏡1副、放大鏡1
    支後離開，而強盜之。
  (三)於96年8月15日13時30分許，騎乘車牌號碼J7A-217號重型機
    車，搭載行動不便以販賣彩券維生之戊○○至臺中縣外埔鄉
    ○○村○○路129號旁之有應公廟。因戊○○不耐久坐機車
    ，雙腳酸麻，丁○遂取出預藏之不明白色藥丸4顆、粉紅色
    藥丸1顆交予戊○○，騙稱該等藥丸可治療手腳酸痛，戊○○不疑有他，乃當場服用，隨即感覺昏沉欲睡，而躺在廟內
    椅上熟睡不省人事，陷於不能抗拒狀態，丁○見狀即取戊○○所攜之現金7,200元及價值21,000元之彩券後離開，而強
    盜之。丁○並在家中刮完戊○○之彩券，將中獎之彩券持至
    豐原郵局前向彩券攤販兌獎得款4,200元。迨同日17時許，
    戊○○醒來不見丁○，始知受害，並遲至同日21時30分許，
    經守望相助隊巡邏人員發現報警處理。警方循線至丁○位於
    臺中縣豐原市○○路799巷68弄56號住處查獲丁○，並起出
    現金8,500元、生達製藥股份有限公司生產之待可服寧藥丸7
    顆。
二、案經臺中縣警察局大甲分局移送臺灣臺中地方法院檢察署檢
    察官偵查起訴。
    理    由
一、程序部分﹕
  (一)關於證據能力之認定﹕
    按被告以外之人於檢察事務官、司法警察官或司法警察調查
    中所為之陳述，與審判中不符時，其先前之陳述具有較可信
    之特別情況，且為證明犯罪事實存否所必要者，得為證據，
    刑事訴訟法第159條之2定有明文。查證人即被害人戊○○於
    警詢時陳稱被告於96年8月15日下午在外埔鄉之「有應公廟
    」處，拿不知名的藥物5顆供伊服用，伊吃下該藥物後便昏
    睡過去，醒來時被告即不知去向；及表示伊並非自動將財物
    交付被告，而係伊醒來時財物已不翼而飛等語（見警卷第17
    頁）；此陳述與伊於本院96年11月6日審理時所陳稱之伊吃
    完被告給的藥之後，將現金7,200元及面額100元的彩券210
    張交給被告拜託被告幫伊保管等語（見本院卷第105頁），
    明顯不符，經審酌證人戊○○於司法警察調查中所為之陳述
    ，係於事發當日所為，記憶清晰，未受他人干擾影響；而於
    本院96年11月6日審理時所為之陳述，距離事發已近三個月
    ，且證人戊○○當日到庭作證係乘坐被告兒子之車子與被告
    一同前來，其證言顯已受到被告之影響等情事；足見證人戊○○先前於警詢中之陳述具有較可信之特別情況；又證人戊○○先前於警詢中之陳述，係有關被告如何強盜之過程，則
    自屬證明本件犯罪事實存否所必要；是則依前引刑事訴訟法
    第159條之2之規定，戊○○於警詢中之陳述，有證據能力，
    首予敘明。
  (二)關於起訴法條﹕
    就事實欄第一段第(三)分段之部分，檢察官原依刑法第335條
    第1項起訴，嗣於本院96年11月6日審理時變更起訴法條為刑
    法第328條第1項（見本院卷第132頁），併先敘明。
二、被告之供述與答辯﹕
  (一)就事實欄第一段第(一)分段部分﹕
    訊據被告固坦承曾於96年5月10日上午9時許到丙○○住處，
    與丙○○聊天，惟矢口否認有何強盜犯行，辯稱﹕伊沒有拿
    藥給丙○○吃，丙○○有服用安眠藥的習慣；伊走的時候，
    丙○○還很清醒；伊沒有拿走丙○○手上的金戒指2枚及褲
    袋內現金2000元云云。公設辯護人則為其辯護稱﹕證人乙○○證稱伊於當日中午再次返家時，曾詢問丙○○有無財物損
    失，而丙○○當時表示沒有；且在被告離開之前，丙○○尚
    未熟睡，如果手上戒指及口袋內現金遭取走，豈可能未發現
    ？丙○○事後未驗血驗尿，所言不可採。
  (二)就事實欄第一段第(二)分段部分﹕
    訊據被告固坦承曾於96年6月25日下午要介紹甲○○至他處
    賣彩券，遂由甲○○搭載被告，前往清水鎮○○路土地公廟
    ，惟矢口否認有何強盜犯行，辯稱﹕當天抵達土地公廟時約
    下午四點半，伊告訴甲○○大約在五點多時人才會比較多，
    因甲○○身體感覺酸痛不適，伊才拿十顆藥給甲○○，甲○○並沒有當場吃，他說要拿回去吃；伊並沒有拿走甲○○的
    彩券及身上財物云云。公設辯護人則為其辯護稱﹕被告拿給
    甲○○的藥物即為扣案之藥物待可服寧，該藥物並無使人昏
    迷昏睡之作用；甲○○並未至醫院驗血驗尿，則難證明有服
    用被告提供之藥物；又甲○○當日攜帶多少彩券外出，其於
    審理時之陳述亦不明確。
  (三)就事實欄第一段第(三)分段部分﹕
    訊據被告固坦承其曾於96年8月15日下午1時30分許，搭載戊○○，由臺中縣豐原市○○路台中商業銀行出發，前往台中
    縣外埔鄉○○村○○路129號旁之有應公廟，至該廟後拿出
    白色藥丸4顆、粉紅色藥丸1顆給戊○○服用，及有拿走戊○○之彩券及現金4300元，惟矢口否認有何強盜犯行，辯稱﹕
    戊○○是主動將其攜帶在身上之彩券及現金交給伊保管云云
    。
三、認定犯罪事實所憑之證據及理由﹕
  (一)就事實欄第一段第(一)分段之犯罪事實﹕
    １上開犯罪事實，業據證人即被害人丙○○於本院審理時證
      稱﹕被告不知道伊妻子已往生，以要來看伊妻子之名前來
      伊住處，和伊聊天，並將所謂治療氣喘的藥約3、4顆直接
      放入伊嘴巴，伊吃了之後約四、五分鐘之後就昏了，躺在
      沙發上，後來到了晚上七點多才醒過來，醒過來之後發現
      手上的金戒指二個及放在褲子口袋的兩千多元現金均不見
      （見本院卷第113、114頁），96年5月10日那天伊還沒吃
      藥之前精神狀況跟平常一樣沒有什麼異樣，意識清楚；伊
      女兒回來時，伊頭昏昏的，眼睛看不清楚（見本院卷第
      114頁）；伊於96年5月9日那天晚上睡覺時沒有吃安眠藥
      （見本院卷第116頁）。另證人乙○○亦於本院審理時證
      稱﹕伊當天十點左右回來伊父親丙○○之住處，伊父親平
      常沒有鎖鋁門的習慣，當天伊回去時發現鋁門是鎖上的無
      法打開，伊用手敲門及用腳踢門後，由被告打開門，被告
      向伊表示係母親的朋友；伊發現丙○○當時走路走不穩，
      講話口齒不清，稍微認得伊，伊誤以為是父親前一晚因氣
      喘病服用安眠藥所造成的，伊扶著父親到沙發上坐，在那
      邊待了約一個小時後離開；後來十二點多伊再來父親住處
      ，被告已走了，父親仍在沙發上，意識模模糊糊，尚未清
      醒；又後來在晚上七點多的時候伊父親打電話給伊說身上
      的二個金戒指及2000多元不見了；之後伊再去父親住處，
      發現一樓的一個房間有被翻動過的痕跡（見本院卷第118
      、119、120頁）。按證人丙○○、乙○○與被告本不相識
      ，宿無冤仇，衡情並無誣陷被告之可能。而自證人丙○○
      及乙○○之證詞相互稽核，可證被告當天確實以其為丙○○妻子之朋友之名義，前至丙○○住處，先與丙○○聊天
      以取得丙○○之信任後，再將不明藥丸提供予丙○○服用
      ，而丙○○服用後不久即陷於昏沉，意識不清，達到不能
      抗拒之狀態，直至被告於中午十二時之前離開時仍陷昏沉
      狀態，再至晚間七點多時始清醒；則丙○○所遺失之二個
      金戒指及2000多元，顯係由提供藥丸予丙○○之被告，藉
      由丙○○陷於昏迷而不能抗拒之狀態下所取走。
    ２被告辯稱丙○○有服用安眠藥的習慣云云，查丙○○固稱
      平常因氣喘疾病有在吃安眠藥，惟證稱於被害當天前一晚
      即96年5月9日晚上睡覺時並沒有吃安眠藥（見本院卷第
      116頁）。且查丙○○平常所吃安眠藥之目的既在治療因
      氣喘疾病所引發之夜間難寢之症狀，則平時所吃之安眠藥
      之效力自僅止於次日清晨睡醒時；是則縱或丙○○平時晚
      間睡前有服用安眠藥，因安眠藥係前一晚所服用，其效力
      早已於清晨睡醒時即失效。另丙○○已明確證述其於96年
      5月10日那天早上被告還沒將藥放入其嘴巴之前，精神狀
      況跟平常一樣沒有什麼異樣，意識清楚（見本院卷第114
      頁）。是則被告於96年5月10日早上服用被告給予之藥物
      後隨即陷入昏沉，及昏沉至同日晚上7點始清醒，顯不可
      能係前一天晚上睡前服用安眠藥所致。
    ３又辯護人辯稱證人乙○○稱其於當日中午再次返家時，曾
      詢問丙○○有無財物損失，而丙○○當時表示沒有云云。
      惟查丙○○當天直至中午12點多乙○○第二次前來時，均
      處於明顯異於往常之精神昏迷之狀態，此業經證人乙○○
      證述屬實，而丙○○之所以陷於精神昏迷之狀態，又係因
      服用被告給予之藥物之結果，則丙○○既受藥物之作用而
      精神昏迷，則自難以該精神昏迷狀態下所為之陳述，而為
      有利於被告之認定。
    ４辯護人另辯稱丙○○事後未驗血驗尿云云，惟查被害人如
      為第一次經歷此類被害事件，未必懂得於事發後前往驗血
      驗尿以保留證據，則自難以無驗血驗尿之紀錄，即否定被
      害人證詞之證據力。
  (二)就事實欄第一段第(二)分段之犯罪事實﹕
    １上開犯罪事實，業據證人即被害人甲○○於本院審理時證
      稱﹕96年6月25日當天早上被告告訴伊，她要去幫她婆婆
      拿手腳酸痛的藥，約伊當天下午三點半以後臺灣銀行沒有
      營業之後，被告要帶伊去要向伊買彩券的被告朋友處，所
      以伊就留下手機號碼給被告，後來被告在下午打電話給伊
      ，叫伊去大甲溪邊載被告，之後伊就載著被告到清水的土
      地公廟。載到目的地時伊腳不太舒服，被告就拿四顆白色
      、一顆紅色、一顆咖啡色的藥共計六顆給伊，被告當時說
      這是要給她婆婆吃的酸痛藥，伊吃完之後大約沒幾分鐘就
      昏迷不省人事。醒來之後天色已暗，發現伊裝彩券的袋子
      及手錶、眼鏡、放大鏡、手機都不見了（見本院卷第122
      頁）；伊尚未吃藥之前精神狀況很好，意識也很清楚，吃
      藥之後頭就昏昏了，然後就睡著了，醒來之後袋子就不見
      了（見本院卷第122、123頁）。按證人甲○○與被告宿無
      冤仇，衡情並無誣陷被告之可能，所言自足憑信。
    ２又關於被害人甲○○實際上損失之彩券數額，據甲○○於
      本院證稱﹕伊大約一次都是買250張，100元的200張，200
      元的50張，賣完才去銀行買，這次伊丟掉的彩券是伊96年
      6月21日才去買的，到6月25日大約只賣了4、5張，100元
      、200元的彩券都有（見本院卷第123頁），按證人既無法
      明確記憶其於96年6月21日至25日之間所賣出至4、5張彩
      券之面額究係100元或是200元，則依證人甲○○之上開證
      言，以最有利於被告之方式推算，證人甲○○應係賣出面
      額100元之彩券1張及面額200元之彩券4張；則扣除證人甲○○賣出之上開彩券後，證人甲○○於96年6月25日被害
      當時所損失之彩券應為面額100元之彩券199張及面額200
      元之彩券46張，即損失價值共29,100元之彩券245張。
    ３另辯護人為被告辯稱甲○○並未至醫院驗血驗尿，則難證
      明有服用被告提供之藥物云云。惟查被害人如為第一次經
      歷此被害事件，未必懂得於事發後前往驗血驗尿以保留證
      據，則自難以無驗血驗尿之紀錄，即否定被害人證詞之證
      據力。
  (三)就事實欄第一段第(三)分段之犯罪事實﹕
    １上開犯罪事實，業據證人即被害人戊○○於事發當天22時
      許於警詢中稱﹕伊於15日中午12時30分許在豐原市○○路
      臺中商業銀行前販賣彩券時，遭被告搭訕，問伊販賣彩券
      的生意好不好，並表示有很多朋友住在外埔鄉要介紹他們
      向伊買彩券，伊便相信被告，隨後被告便騎綠色重型機車
      載伊到外埔鄉○○村○○路129號旁的「有應公廟」，當
      時到達時間約13時30分許，被告告訴伊說她的朋友將於14
      時許前來買彩券，在等待時，被告拿出不知名的藥物5顆
      ，稱該藥物具有強筋壯骨及保護腸胃的療效，供伊服用，
      伊不疑有他吃下該藥物，隨後便昏睡過去，醒來時被告即
      不知去向。伊在15日下午17時許自行醒過來後向路人揮手
      求救，但沒有人停下來幫伊，伊約於21時30分被水美村守
      望相助隊的隊員發現並報警處理。伊之財物損失為現金
      7,200元及公益彩券總面值計21,000元（以上見警卷第16
      、17頁）可證；並有證明被告騎乘J7A-217號重型機車搭
      載戊○○之監視器翻拍照片2張可資為佐。
    ２證人即被害人戊○○雖於本院96年11月6日審理時證稱伊
      吃完被告給的藥之後，因為想要睡覺，怕被告的朋友跟伊
      買彩券，所以將現金7,200元及面額100元的彩券210張交
      給被告拜託被告幫伊保管云云，惟查戊○○早於事件發生
      之當天於警詢中，對於警察所詢之「你之財物是昏睡間自
      動交付或醒來時財物以不翼而飛」之問題，明確表示﹕「
      我醒來時財物已不翼而飛」（見警卷第17頁），亦即表示
      並非自動將財物交付被告；則戊○○於96年11月6日本院
      審判中所為之「交付被告保管」之陳述，顯與其於事發當
      天於警詢中所為之陳述，明顯不符。又戊○○於96年11月
      6 日本院審理時，對於檢察官所詰問之「你今天如何來開
      庭」之問題，先答稱「我坐公車來的」，復坦承「是被告
      的兒子載我跟被告一起來的」（見本院卷第108、109頁）
      。則審酌證人戊○○先前即事發當天於警詢所為之陳述，
      記憶十分清晰，未受他人干擾左右；而於96年11月6日本
      院審理時之陳述，因於審理前係由被告之兒子載同證人與
      被告一同前來，證人不僅於交通工具上受惠於被告，且於
      同車共乘之間難免受被告之左右影響；是故證人戊○○於
      96 年11月6日本院審理時所為之有利於被告之陳述，顯然
      偏頗不實，而無足採。
  (四)綜上所述，本件事證明確，被告之犯行洵堪認定，應依法論
    科。
四、論罪科刑部分﹕
    核被告所為，係3次犯刑法第328條第1項之意圖為自己不法
    之所有，以藥劑至使不能抗拒而取他人之物之強盜罪。被告
    所犯之上開3次強盜罪，犯意有別，行為互殊，應分論併罰。
    爰審酌被告明知前次強盜案件之執行尚未完竣，仍在保外就
    醫期間，竟不思以正途獲取財物，反而採取以藥劑至使他人
    不能抗拒之犯罪手法，專找老弱殘病之弱勢族群下手，所用
    藥物對於人之身體恐生不良之傷害與後遺症，惟被告犯後曾
    與其中一位被害人即戊○○達成和解等一切情狀，各量處如
    主文所示之刑及定其應執行之刑。另扣案之生達製藥股份有
    限公司生產之待可服寧7顆，依證人甲○○到庭證稱並非被
    告拿給伊服用之藥（見本院卷第124頁），亦即並無證據可
    茲證明係供犯罪所用之物，自無從宣告沒收。至扣案之現金
    8,500元，為被害人被強盜之財物，並非被告所有物，故亦
    不予沒收，併予敘明。
據上論斷，應依刑事訴訟法第299條第1項前段、刑法第328條第1
項、第51條第5款，判決如主文。
本案經檢察官庚○○到庭執行職務。
中　　華　　民　　國　　96　　年　　11　　月　　20　　日
　　　　　　　刑事第八法庭  審判長法  官  林慧英
                                  法  官  簡源希
                                  法　官　戴嘉慧
以上正本證明與原本無異。
如不服本判決，應於收受送達後10日內向本院提出上訴書狀（應
敘述具體理由並附繕本）。
上訴書如未敘述理由，應於上訴期間屆滿後20日內補提理由書於
本院。
　　　　　　　　　　　　　　      書記官　劉晴芬
中　　華　　民　　國　　96　　年　　11　　月　　20　　日
附錄本案論罪科刑法條﹕
中華民國刑法第328條第1項
意圖為自己或第三人不法之所有，以強暴、脅迫、藥劑、催眠術
或他法，至使不能抗拒，而取他人之物或使其交付者，為強盜罪
，處5年以上有期徒刑。
